臺灣高雄地方法院民事裁定
111年度鳳補字第549號
原      告  謝立民  


被      告  德承營造有限公司

法定代理人  簡富松  
被      告  尚昇工程有限公司

法定代理人  簡子銘  
上列當事人間分配表異議之訴事件，本院裁定如下： 
    主  文
本件移送臺灣新北地方法院。
    理  由
一、按訴訟之全部或一部，法院認為無管轄權者，依原告聲請或
    依職權以裁定移送其管轄法院；移送訴訟之裁定確定時，受
    移送之法院受其羈束。前項法院，不得以該訴訟更移送於他
    法院。但專屬於他法院管轄者，不在此限，民事訴訟法第28
    條第1項、第30條分別定有明文。次按異議未終結者，為異
    議之債權人或債務人，得向「執行法院」對為反對陳述之債
    權人或債務人提起分配表異議之訴，為強制執行法第41條第
    1項前段所明定。是以，提起分配表異議之訴，應向執行法
    院為之，顯已由法律明定此類事件應由執行法院管轄，性質
    上屬專屬管轄。另專屬管轄事件與非專屬管轄事件，如係基
    於同一原因事實者，不宜割裂由不同法院管轄，應併由專屬
    管轄法院審理，始兼顧兩造之訴訟利益及節省司法資源之公
    共利益（最高法院102年度台抗字第992號裁定意旨參照）。
二、經查，本件原告主張臺灣新北地方法院（下稱新北地院）11
    0年度司執助字第1701號強制執行事件，於民國111年8月3日
    所製作分配表（下稱系爭分配表）之次序第4、5、20、21項
    所載被告尚昇工程有限公司(下稱尚昇公司)應受分配之金額
    不存在為由，並請求確認尚昇公司對被告德承營造有限公司
    之票據債權新臺幣7,611萬元(下稱系爭債權)不存在，另依
    強制執行法第41條第1項規定，請求自系爭分配表剔除系爭
    債權等語(本院卷第7至10頁)。揆諸前開說明，強制執行法
    第41條規定此類事件，僅得由「執行法院」管轄，縱未以法
    文明定專屬管轄字樣，仍不失其專屬管轄之性質，是以提起
    分配表異議之訴，應由執行法院即新北地院專屬管轄。又強
    制執行法第41條之分配表異議之訴屬形成之訴，訴訟標的為
    異議權，原告以系爭債權不存在為異議權之理由，則系爭債
    權存否乃判斷異議權有無之前提，即必須先審理系爭債權存
    否後才就異議權加以判斷，於確認系爭債權不存在後，始得
    將系爭債權剔除於系爭分配表外之形成判決。從而，原告提
    起系爭分配表異議之訴部分，依強制執行法第41條第1項規
    定，應由新北地院專屬管轄，至原告主張提起系爭債權不存
    在部分，既為系爭分配表異議之訴之先決要件，為兼顧兩造
    訴訟利益及節省司法資源之公共利益，自不宜割裂由不同法
    院管轄，自應由新北地院一併審理始為適當，本院爰依職權
    將本件移送於該管轄法院。
三、爰裁定如主文。
中　　華　　民　　國　　111 　年　　9 　　月　　16　　日
          　　　　鳳山簡易庭  法　官  藍雅筠
以上正本係照原本作成。　　　　　　　　　
如對本裁定抗告須於裁定送達後10日內向本院提出抗告狀，並繳
納抗告費新臺幣1,000元。
中　　華　　民　　國　　111 　年　　9 　　月　　16　　日
                              書記官  蔡毓琦